【裁判字號】    97,毒抗,421
【裁判日期】    970908
【裁判案由】    毒品危害防制條例
【裁判全文】
臺灣高等法院刑事裁定                 97年度毒抗字第421號
抗  告  人
即  被  告  甲○○
上列抗告人因違反毒品危害防制條例案件，不服臺灣宜蘭地方法
院97年度毒聲字第113號，中華民國97年7月21日裁定，提起抗告
，本院裁定如下：
    主  文
抗告駁回。
    理  由
一、原裁定意旨略以：聲請意旨略以以被告甲○○於民國（下同
    ）97年6月6日下午5時30分許回溯26、96小時內某時，在不
    詳地點各施用第一、二級毒品海洛因、安非他命之事實，雖
    被告否認犯行，但有慈濟大學濫用藥物檢驗中心檢驗總表、
    宜蘭縣警察局羅東分局查獲毒品案件嫌疑人尿液檢體編號姓
    名對照表各一件在卷可稽，為此聲請將被告送勒戒處所執行
    觀察勒戒等語。本院審核屬實，認聲請為有理由，爰依毒品
    危害防制條例第20條第1項及觀察勒戒處分執行條例第3條第
    1項等規定，裁定將被告送勒戒處所觀察、勒戒等語。
二、抗告意旨略以：被告係於前往博愛醫院喝美沙冬治療前，遭
    員警以守株待兔方式逮捕，而非在被告施用毒品時，員警實
    不宜以清潔針具交換點或替代療法指定醫院作為埋伏點，否
    則將影響減害計畫之推展工作。被告承認施用有第二級毒品
    安非他命之事實，惟懇請准予緩起訴處分或以美沙冬替代療
    法代替原處分等語。
三、經查：
  (一)按犯毒品危害防制條例第10條之罪者，檢察官應聲請法院裁
    定，令被告入勒戒處所觀察、勒戒，其期間不得逾二月，毒
    品危害防制條例第20條第1項定有明文。
  (二)抗告人即被告甲○○就其施用第二級毒品安非他命之事實固
    坦認不諱，然被告為警查獲後所採尿液，經送慈濟大學檢驗
    中心以酵素免疫分析法（EIA）初驗，再以氣相層析質譜儀
    法（GC/MS）覆驗確認，其尿液呈甲基安非他命類、鴉片類
    嗎啡陽性反應等情，有慈濟大學濫用藥物檢驗中心檢驗總表
    、宜蘭縣政府警察局羅東分局毒品犯罪嫌疑人尿液採驗作業
    管制紀錄各一紙在卷可按（見刑事卷宗第5、7頁）；而該檢
    驗中心所採氣相層析質譜儀分析法（GC/MS）為目前國內最
    為精密之檢驗方法，在物質判斷上有若指紋鑑定，並不會有
    （毒品）偽陽性反應產生（即不會未施用毒品而檢驗出毒品
    反應），並為美國司法判決上認定之依據，業據行政院國軍
    退除役官兵輔導委員會臺北榮民總醫院83年3月1日北總內
    字第01855號函釋綦詳，是上揭尿液報告乃具有客觀之科學
    驗證結論，並無疑義。再者，海洛因係嗎啡經化學合成之半
    人工合成品，其藥（毒）性高於嗎啡，經吸食或注射入人體
    ，藉由人體代謝系統之新陳代謝，分解成藥（毒）性較低之
    嗎啡，由尿液排出人體，故於尿液以嗎啡成份檢出。且海洛
    因經注射入人體後，約百分之八十於二十四小時內自尿中排
    出，一般而言，尿液中能否驗出嗎啡陽性反應，與其投與方
    式，投與量、個人體質、採尿時間與檢驗儀器之精密度等諸
    多因素有關，國外曾有文獻報導，注射六毫克之海洛因鹽酸
    鹽，其代謝嗎啡之平均可檢出時限約為26小時，此有行政院
    衛生署藥物食品檢驗局81年9月8日（81）藥檢壹字第811488
    5號函一件可查。另人體施用甲基安非他命後，其主要代謝
    物中，未改變型態之甲基安非他命占施用劑量達百分之四十
    三，安非他命則約為百分之五；人體若係施用安非他命後，
    主要代謝物中則有未改變型態之安非他命，但無甲基安非他
    命等情，亦經法務部調查局93年5月4日調科壹字第09362413
    980號函釋綦詳在案，足見人體若施用安非他命，其尿液代
    謝物不可能出現甲基安非他命，惟人體若施用甲基安非他命
    ，其尿液代謝物除主要有甲基安非他命外，亦可能有少量之
    安非他命。是本件被告之尿液既呈現甲基安非他命之陽性反
    應外，尚有安非他命（參上開檢驗報告），則被告自應係施
    用甲基安非他命無訛。而甲基安非他命之半衰期大約為九小
    時，服用後於二十四小時內約有百分之七十排泄於尿液中，
    於尿液中排出之最長時限，受施用劑量、施用方式、個人體
    質及其代謝情況等因素影響，因個案而異，一般可檢驗出之
    最長時間為甲基安非他命服用後一至五天，復經行政院衛生
    署管制藥品管理局91年10月3日管檢字第110436號函一紙敘
    明綦詳。故被告確有於前揭時地施用第一、二級毒品海洛因
    及甲基安非他命之犯行，事證已臻明確。
  (三)按毒品危害防制條例所規定之觀察、勒戒處分，其立法意旨
    在幫助施用毒品者戒除毒癮，該處分之性質非為懲戒行為人
    ，而係為消滅受處分人再次施用毒品之危險性，目的在戒除
    行為人施用毒品身癮及心癮之措施；且觀察勒戒係導入一療
    程觀念，針對受處分人將來之危險所為預防、矯治措施之保
    安處分，以達教化與治療之目的，可謂刑罰之補充制度，從
    而毒品危害防制條例本身所規定之觀察、勒戒及強制戒治等
    保安處分，雖兼具自由刑之性質，卻有刑罰不可替代之教化
    治療作用。被告固係自動配合行政院衛生署之美沙冬減害計
    畫治療，惟該方式並無專業醫師長期給予公正客觀之監督及
    輔助，自難達教化及治療之目的。再者，為維護憲法所保障
    人民之基本權利，員警偵辦刑事案件均應恪遵刑事訴訟法所
    明定之法定程序，除此之外，查緝犯罪並無時間、地點及手
    段的限制，員警長時間駐守或埋伏於特定地點逮捕犯罪嫌疑
    人之手法所在多有。是以，抗告人縱係遭員警以守株待兔方
    式逮捕屬實，惟抗告人並未明白指出其遭員警逮捕時受有何
    權益之損害，復於警詢時表示同意採尿及製作警詢筆錄（見
    警卷第2、3頁），其片面所稱員警辦案違反規定，顯係對刑
    事案件之偵辦程序有所誤解。而美沙冬替代療法減害計畫係
    行政院衛生署專為有心戒治毒癮、遠離毒害之人所設計推廣
    之戒治計畫，並指定各地方之醫療院所配合施行，則有施用
    毒品習慣之人為接受治療而經常出入該醫院，必亦招致毒品
    販賣者前往向其兜售販賣，販毒者戕害國人身心健康、影響
    社會治安，惡性猶較施用毒品之人重大，員警前往查緝販毒
    之人更能避免戒毒者一再接觸毒品，自當更有利於減害計畫
    之施行，抗告人竟恣意漫指員警於指定醫院埋伏查緝犯罪將
    影響該計畫之推展工作，顯係為掩飾己過所為無稽之詞，自
    難採信。
四、原審因認被告確有於97年6月6日下午5時30分許為警採尿前
    回溯26、96小時內之某時，在不詳地點施用第一、二級毒品
    海洛因、甲基安非他命（原審誤為安非他命，應予更正）之
    行為，而依毒品危害防制條例第20條第1項，觀察勒戒處分
    執行條例第3條第1項等規定，裁定將被告送勒戒處所觀察、
    勒戒，經核並無不合。被告請求以緩起訴處分代替，求為免
    予觀察、勒戒為由，提起抗告，為無理由，應予駁回。
據上論斷，應依刑事訴訟法第412條，裁定如主文。
中    華    民    國    97    年    9     月    8     日
                  刑事第十庭審判長法  官  楊炳禎
                                  法  官  李春地
                                  法  官  朱光仁
以上正本證明與原本無異。
不得再抗告。
                                  書記官  王宜玲
中    華    民    國    97    年    9     月     9    日


司法院資訊處製作；財團法人民間司法改革基金會備份。
